臺灣高雄地方法院刑事判決　　　　　　　110年度訴字第425號
公　訴　人　臺灣高雄地方檢察署檢察官
被　　　告　陳彥中



　
上列被告因詐欺等案件，經檢察官提起公訴（110年度偵字第
9604號）及移送併辦（110年度偵字第16150號），本院判決如下
：
    主  文
陳彥中犯三人以上共同詐欺取財罪，處有期徒刑壹年肆月。扣案
如附表所示之物沒收。未扣案之犯罪所得新臺幣參仟元沒收，於
全部或一部不能沒收或不宜執行沒收時，追徵其價額。
    事  實
一、陳彥中於民國110年4月間，基於參與詐騙犯罪組織之不確定
    故意，加入微信帳號「安那共」、「峰」、「七星」等年籍
    不詳之人（無證據證明為未成年人）所屬具牟利性之有結構
    性詐騙犯罪集團（下稱本案詐欺集團），而與本案詐欺集團
    成員共同意圖為自己不法之所有，基於3人以上共同詐欺取
    財、洗錢之不確定故意犯意聯絡，先由本案詐欺集團成員於
    110年4月12日10時起，佯稱為電信公司客服致電柳秀琴，謊
    稱其所持用之0000000000門號欠款新臺幣（下同）4萬3000
    多元，經柳秀琴表示未申辦前述門號後，該佯裝客服人員者
    即表示幫忙報警處理。本案詐欺集團成員接續佯裝為警政署
    「李清志」警官，來電向柳秀琴謊稱其身分遭冒用以申辦前
    述門號，涉及販毒集團洗錢之用，將在同日下午拘提，後再
    假意關懷，稱案件已經移由臺北地方檢察署（下稱臺北地檢
    ）偵辦，希望其配合偵查且不得洩密他人；再由本案詐欺集
    團成員佯裝與該署「張介欽」主任檢察官聯繫，會進行後續
    財產公證查扣作業，並以LINE暱稱「勤務中心」、圖像為Q
    版警察與其聯絡，假稱要進行資金調查、扣押資產作為證物
    （無證據證明陳彥中知悉本案詐欺集團成員上開冒用政府機
    關或公務員名義一事），致柳秀琴陷於錯誤，於110年4月12
    日13時許，提領其所持用之國泰世華銀行帳戶（帳號後4碼
    9808，其餘詳卷）內存款52萬元後，於同日15時許，依本案
    詐欺集團成員指示，至高雄市鼓山區明誠四路、美術東四路
    旁人行道，將內裝有52萬元之包裹面交給佯裝為高雄地院公
    證處員工「陳文章」之陳彥中（無證據證明陳彥中知悉本案
    詐欺集團成員稱其身分為高雄地院公證處員工），本案詐欺
    集團成員為求柳秀琴信任，再於LINE對話中傳訊偽造臺灣臺
    北地方法院法院公證款收據、金額為52萬元之不實公文書照
    片予柳秀琴（無證據證明陳彥中知情）。陳彥中於收款後，
    搭乘計程車至高鐵左營站，隨即搭乘高鐵輾轉至高鐵臺北站
    ，後至車站附近之八方雲集餐廳，將上開包裹放於廁所內，
    不久後見有年籍不詳男子入內拿款，隨後搭乘高鐵返回嘉義
    。嗣於翌日即同年月13日上午，依本案詐欺集團成員「峰」
    之微信通知至其住家附近之統一超商拿取3千元報酬。
二、案經柳秀琴訴由高雄市政府警察局鼓山分局報告臺灣高雄地
    方檢察署檢察官偵查起訴。
    理  由
一、認定事實之依據及理由
    訊據被告陳彥中固坦承有於110年4月間加入微信帳號「安那
    共」、「峰」及其他年籍不詳之人合組之集團，並依指示於
    上開時地向告訴人柳秀琴收取包裹後搭乘高鐵至高鐵臺北站
    ，再把上開包裹放至車站附近之餐廳廁所內，嗣並因此領取
    報酬3千元等情，惟矢口否認有何參與犯罪組織、3人以上共
    同詐欺取財及洗錢之犯行，辯稱：當初以為只是單純幫人收
    送包裹，不知是詐欺，也沒有上開犯行的故意等語。經查：
  ㈠被告於110年4月間加入有微信帳號「安那共」、「峰」、「
    七星」等年籍不詳之人之3人以上集團。該集團成員於110年
    4月12日10時起，佯稱為電信公司客服致電告訴人柳秀琴，
    先謊稱其所持用之門號欠款4萬3000多元，經告訴人表示未
    申辦前述門號後，該佯裝客服人員者即表示幫忙報警處理；
    嗣本案詐欺集團成員接續假借警政署「李清志」警官及臺北
    地檢「張介欽」主任檢察官名義，向告訴人謊稱其身份遭冒
    用以申辦前述門號，涉及販毒集團洗錢之用，並以資金調查
    、扣押資產作為證物為由，要求告訴人提款交付，告訴人遂
    陷於錯誤，於110年4月12日13時許至上開國泰世華銀行帳戶
    提領52萬元。而被告即依本案詐欺集團「七星」之指示，於
    同日15時許至高雄市鼓山區明誠四路、美術東四路旁人行道
    ，向告訴人收取內裝有52萬元之包裹，並於收款後，輾轉搭
    車至高鐵臺北站，並至車站附近八方雲集餐廳將上開包裹放
    於廁所內，並見到該包裹由其他年籍不詳男子拿取，隨後搭
    乘高鐵返回嘉義。嗣於翌日即同年月13日上午，依本案詐欺
    集團成員「峰」之微信通知至其住家附近之統一超商拿取3
    千元報酬等節，此據被告所不爭執（參本院訴字卷第69至70
    頁），並據證人即告訴人於偵訊及本院審理中具結證述在案
    （參偵卷第199至201頁、本院訴字卷第104至110頁）、另有
    監視器影像擷圖、告訴人提供之通聯紀錄、LINE對話翻拍照
    片、告訴人上開國泰世華帳戶存摺封面暨交易明細（參偵卷
    第55至75、159至185、189）等在卷為證，堪認實在。而被
    告既在收取上開款項後，依本案詐欺集團成員指示放置他處
    並任由他人收取，使偵查機關難以追查款項去向，已製造金
    流斷點，則其隱匿詐欺犯罪所得去向一情，亦堪認定。
  ㈡認定被告與本案詐欺集團成員共同意圖為自己不法之所有，
    具備三人以上共同詐欺取財、洗錢之不確定故意犯意聯絡，
    並具備參與上開詐騙犯罪組織之不確定故意之理由：
    ⒈按刑法上之故意，分直接故意（確定故意）與間接故意（
      不確定故意），「行為人對於構成犯罪之事實，明知並有
      意使其發生者」為直接故意，「行為人對於構成犯罪之事
      實，預見其發生而其發生並不違背其本意者」為間接故意
      ；而間接故意與有認識的過失（又稱疏虞過失）之區別，
      二者對構成犯罪之事實雖均預見其能發生，但前者對其發
      生並不違背其本意，後者則確信其不發生（最高法院87年
      台上字第2716號判決參照）。再本諸於刑法之規範目的在
      於法益保護，若行為人已預見其行為將導致法益侵害事實
      發生之可能性，即應避免，不應輕易為之，從而不確定故
      意與有認識之過失，行為人主觀上對於犯罪事實既均已預
      見其能發生，判斷犯罪事實之發生對行為人而言究係「不
      違背其本意」或「確信其不發生」之標準，自應視行為人
      是否已採取實際行動顯示其避免結果發生之意願，方得以
      主張確信其不發生，而為有認識之過失。反之，若行為人
      主觀上已預見其行為將導致法益侵害發生，猶率爾為之，
      且未見有何實際行動，足證其有確信犯罪事實不發生之合
      理根據，則行為人所為自屬不違背其本意，而為不確定故
      意。
    ⒉當前社會合法提供包裹、文件寄送業者眾多，不僅快速、
      多元、周全，且收費實惠；寄送過程也力求確保郵件配送
      至寄件人指定送達地，以保障寄收件雙方權益。惟就本案
      上開裝有52萬元包裹之交寄方式及過程，依據證人即告訴
      人柳秀琴於偵查及本院審理中具結所證：當時電話中之詐
      騙人員偽稱是臺北法院（按：應為證人口誤）的檢察官，
      用手機指示我去領錢，之後我將52萬元先用公文封、外面
      再用紙袋封起來，電話中的詐騙人員說再委託高雄地院公
      證處的「陳文章」來給我拿，我當時有問被告是不是「陳
      文章」，被告也有問我是不是柳秀琴，我並有跟被告說：
      「你把證件拿給我看。」，但因為手機裡的人一直催我把
      手機拿給被告，並要我把手機拿給被告聽，我出於慌亂，
      且認為手機給他就可以確認他的身分，就沒有再去跟被告
      要證件；我交付時說裡面是52萬元現金，我以為被告真的
      是高雄地院派來的，就把錢交給他等語（參偵卷第199至
      201頁、本院訴字卷第104至109頁），及被告於警詢、偵
      訊及審判中所自承：我被「七星」拉到一個微信群組（名
      稱為：天天樂5嘉義05），「七星」即在群組裡面傳一個
      地址（高雄市○○區○○○路00號）給我，叫我到指定地
      點找一個穿綠色衣服的婦人跟他拿包裹；見到告訴人後，
      我問她是不是柳女士，她說是，當時她問我是不是叫陳什
      麼，我其實也沒聽清楚，我就姓陳，就跟她說對，她把電
      話拿給我，電話那頭的人就要我拿包裹，拿之後我沒有給
      她單據或收據，拿到包裹後，依「七星」指示輾轉搭車到
      臺北車站，把包裹放在附近的八方雲集廁所內的馬桶蓋上
      方（按：審判中改稱是垃圾桶上方）後即離開，但出來時
      我有看到一個頭戴黑色鴨舌帽、身穿黑色衣服、揹後背包
      的人走進去該間廁所；我這次的報酬是3千元，搭乘高鐵
      的費用另計等語（參警卷第13至15頁、偵卷第221至223頁
      、本院訴字卷第110至111頁），則以被告所供承其該次收
      送報酬即可獲得3千元、且運輸費用另計的情況下，該包
      裹運送之成本即已超過3千元，顯逾一般市場上國內快捷
      運送之行情；而如此高之運送成本，被告尚非到府收取、
      亦非直送至寄件人所指定送達之地址（依被告所言，被告
      根本未詢問告訴人要送達的地址），甚未交付收執聯供寄
      件人留存，而完全依所稱群組中不知姓名年籍之「七星」
      指示，即將包裹送至一餐廳廁所內，並任由他人取走，已
      顯非一般正常郵件包裹之寄送方式。再參諸被告於警詢所
      自承應徵本案工作之過程：110年4月初在臉書求職兼職找
      工作社團要求職，有看到微信的二維碼，就加入，對方在
      4月初用微信打電話跟我聯繫，對方（微信帳號叫「安那
      共」）問我要不要幫他工作，工作內容是負責幫他領包裹
      ，他跟我說一天工資為3000元，車資公司另外計算；在4
      月1日或2日18時、19時許，微信帳號為「峰」之人打電話
      給我，告訴我他到我家門口，對方坐計程車到我家跟我說
      工作內容、上班時間，並問我何時可以上班，我告訴他我
      4月12日有空；4月11日微信帳號為「安那共」之人打電話
      給我，給我一個微信（帳號為七星）叫我加他，叫我4月
      12日9點在嘉義高鐵站，公司就將我拉到一個群組(名稱為
      ：天天樂5嘉義05），即在群組指示我到高雄幫他拿包裹
      等語（參偵卷第11至13頁），可知被告應徵此一報酬高昂
      之「郵件收送」工作，卻幾乎未經過任何資格之審查篩選
      。則不論係應徵過程，向告訴人收取包裹之過程、收取後
      交付包裹流程等模式，與合法物流公司應徵人力、郵件收
      發流程及計費方式顯有異常。被告自承自畢業就開始工作
      ，曾做過裝潢、加油站等工作、目前擔任營造業做公共工
      程之綁鐵、板模（參本院訴字卷第122頁），有相當之智
      識及工作經驗，其亦自承：應無正當工作是把收到的包裹
      放在八方雲集廁所內，但因對方跟我說做一次就3千元，
      我車禍需要賠償給別人，我想說做個幾次等語（參偵卷第
      223頁），可知被告對於此種異常工作模式亦覺有異，但
      為獲取高額報酬，仍接受指派，亦可認被告對於行為涉及
      詐欺犯罪有所預見，卻聽任其自然發展。
    ⒊又依被告前述，上開集團人員至少有微信帳號「安那共」
      、「峰」、「七星」等人，而被告亦自承：上開工作所加
      入之群組，群組人應該有3、4個人等語（參本院訴字卷第
      121頁），亦可見其所參與之本案詐欺集團者至少為3人以
      上，且為其所知悉。又依證人柳秀琴所證之該詐欺集團之
      運作模式，乃先由部分成員實際撥打電話，先後冒充是電
      信公司客服人員、警政署警官而詐騙告訴人領款後，即由
      集團內成員指示如被告擔任之車手配合向告訴人收取包裹
      ，且在被告將包裹放置於餐廳廁所內後，再由其他人拿取
      ，實屬分工縝密，而該詐欺集團既能分工詐取被害人財物
      ，在不同分工之間要能順利取得贓款，顯然必須經過策劃
      指揮與執行，當非隨意組成，而係有一定結構之組織，且
      顯然具有牟利性。是被告與本案詐欺集團之不詳成員，有
      共同意圖為自己不法之所有，具備3人以上共同詐欺取財
      、洗錢之不確定故意之犯意聯絡，又另具備參與前揭詐騙
      犯罪組織之不確定故意，亦堪認定。
    ⒋被告雖辯稱不知該包裹內是詐騙之財物，只是聽說是老人
      家不方便，故負責拿包裹，應是像宅急便或郵差那樣等語
      ，惟若真是老人家不方便，被告卻未到府收受，而仍是在
      外處收取；且若真是如宅急便或郵差，被告應負責將包裹
      送至寄件人指定地點，然被告亦非如此，即使有分流交付
      之必要，亦非在正規郵件物流集散地，而係在餐廳廁所，
      上述種種，均非正規合法之郵件寄送流程，此種不合理之
      處，亦為一般具有智識之人可察覺，被告上述抗辯，顯不
      可採。
  ㈢再按共同正犯，係共同實行犯罪行為之人，在共同意思範圍
    內，各自分擔犯罪行為之一部，相互利用他人之行為，以達
    其犯罪之目的，其成立不以全體均參與實行犯罪構成要件之
    行為為要件，其行為分擔，亦不以每一階段皆有參與為必要
    ，倘具有相互利用其行為之合同意思所為，仍應負共同正犯
    之責。又現今從事詐欺等財產犯罪者為逃避查緝，大多採分
    工方式為之，以本案之詐欺手段而言，自被害人之選擇、各
    層人員如冒充身分實施詐騙話術者，及如被告收取詐欺所得
    者之招募、詐騙人員之應對（本案尚有冒用電信公司人員及
    冒用警官者）、收款者之聯繫、分贓等階段，均須由縝密分
    工方能完成，若欠缺其中任何一環，即難以達成犯罪目的，
    其中分擔收取詐騙財物之工作，更是詐欺行為人最終完成詐
    欺取財犯行之關鍵行為，負責收取之人當係以自己犯罪之意
    思，參與犯罪構成要件之行為，而屬共同正犯無疑。
  ㈣再刑法詐欺取財罪之主觀構成要件固需具備「故意」和「不
    法所有意圖」，惟所謂「不法所有意圖」係指行為人對客觀
    不法構成要件之實現有認識，並且具有使自己或第三人獲得
    被害人所交付之財產利益之想像，此之「有認識」，只要認
    知客觀不法構成要件可能實現，即為已足，縱屬「詐欺之不
    確定故意」，亦不影響詐欺不法所有意圖之認定，併予敘明
    。
  ㈤公訴意旨雖認被告同涉有冒用公務員名義詐欺取財及行使偽
    造公文書之犯意聯絡等語。惟按共同正犯之所以應對其他共
    同正犯所實行之行為負其全部責任者，以就其行為有犯意之
    聯絡為限，若他犯所實行之行為，超越原計畫之範圍，而為
    其所難預見者，則僅應就其所知之程度，令負責任，未可概
    以共同正犯論（最高法院109年度台上字第1798號判決意旨
    參照）。經查，被告否認知情詐欺集團成員有冒用公務員跟
    行使偽造公文書一情（參本院訴字卷第25、68頁），而依證
    人柳秀琴於警詢、偵訊及本院審理中具結所證：有自稱警政
    署的「李清志」警官的人打電話來說要幫我向電信局確認並
    調閱相關資料是否有申辦手機，後來他告知我有不明人士冒
    用我的身分申辦。後來該名李警官表示查完資料後發現我涉
    嫌提供帳戶給販毒集團洗錢，並提領贓款350萬元，於下午
    就要提押。該名李警官又以各種關懷我身體等方式取信於我
    ，並請我全力配合案件偵辦，並不可洩密，不得告知任何人
    ，並表示現案件已移由臺北地檢調查，會再與我聯繫，後來
    有自稱主任檢察官「張介欽」之人表示要對我資金調查，並
    且扣押我所有資產，接著請我提供相關證據。他表示我帳戶
    內的款項都是證物，因此叫我提領出來進行財產公證。被告
    來收包裹時，詐騙的人用手機電話指示我領錢並交付給被告
    ，也要我把手機給被告聽，但我沒有聽到他們在手機裡說什
    麼，我也沒有把之前對方傳給我的LINE訊息給被告看。我當
    時跟被告詢問身分，也是跟他說「你把證件給我看」，沒有
    提到高雄地院，是手機裡的人跟我說被告是高雄地院公證處
    的人。公文是被告來收取包裹後對方才傳的，所以我也沒有
    給被告看等語（參偵卷第23、200頁、本院訴字卷第105至
    110頁），可知向告訴人自稱是警官、提及警政署、臺北地
    檢主任檢察官、高雄地方公證處之人，均為在電話中與告訴
    人聯繫之人，而公文之交付亦是以LINE傳送之方式為之，且
    係在被告離開後才傳送，另告訴人在與被告接觸的過程中，
    兩方均未有提及上開公務員或政府機關名稱之言詞，則已難
    證明被告對於其所參與之本案詐欺集團，其詐術實施之方式
    有涉及冒用公務員、政府機關或有公文書行使有所預見或認
    識，此部分自難認定有在被告犯意聯絡之範圍內，而可對被
    告論以共同正犯之責，併此敘明。
  ㈥綜上，本件事證明確，被告所辯尚無可採，上開犯行堪以認
    定，應予依法論科。
三、論罪：
  ㈠按組織犯罪防制條例所稱之犯罪組織，指3人以上，以實施
    強暴、脅迫、詐術、恐嚇為手段或最重本刑逾5年有期徒刑
    之刑之罪，所組成具有持續性或牟利性之有結構性組織；而
    所謂「有結構性組織」，指非為立即實施犯罪而隨意組成，
    不以具有名稱、規約、儀式、固定處所、成員持續參與或分
    工明確為必要，組織犯罪防制條例第2條定有明文。又按洗
    錢防制法業於105年12月28日修正公布，並於106年6月28日
    生效施行（下或稱新法），本次修法參酌國際防制洗錢金融
    行動工作組織（Financial Action Task Force，下稱FATF
    ）40項建議之第3項建議，並參採聯合國禁止非法販運麻醉
    藥品和精神藥物公約，及聯合國打擊跨國有組織犯罪公約之
    洗錢行為定義，將洗錢行為之處置、分層化及整合等各階段
    ，全部納為洗錢行為，完整規範洗錢之所有行為模式。不惟
    就洗錢行為之定義（第2條）、前置犯罪之門檻（第3條）、
    特定犯罪所得之定義（第4條），皆有修正，抑且因應洗錢
    行為定義之修正，將修正前同法第11條第1項、第2項區分為
    自己或為他人洗錢罪，而有不同法定刑度，合併移列至第14
    條第1項，亦不再區分為不同罪責，同處7年以下有期徒刑，
    併科500萬元以下罰金，以求與國際規範接軌，澈底打擊洗
    錢犯罪。從而新法第14條第1項之一般洗錢罪，只須有同法
    第2條各款所示洗錢行為之一，而以第3條規定之特定犯罪作
    為聯結為已足。申言之，洗錢之定義，在新法施行後，與修
    正前規定未盡相同，因此是否為洗錢行為，自應就犯罪全部
    過程加以觀察，以行為人主觀上具有掩飾或隱匿其特定犯罪
    所得或變得之財產或財產上利益，與該特定犯罪之關聯性，
    使其來源形式上合法化，以逃避國家追訴、處罰之犯罪意思
    ，客觀上有掩飾或隱匿特定犯罪所得之財物或財產上利益之
    具體作為者，即屬相當。過去實務認為，行為人將自己犯罪
    所得財物交予其他共同正犯，祇屬犯罪後處分贓物之行為，
    非本法所規範之洗錢行為。惟依新法規定，倘行為人意圖掩
    飾或隱匿特定犯罪所得來源，而將特定犯罪所得交予其他共
    同正犯予以隱匿，或由共同正犯以虛假交易外觀掩飾不法金
    流移動，即難認僅單純犯罪後處分贓物之行為，應仍構成新
    法第2條第1或2款之洗錢行為（最高法院109年台上字第436
    號、第1135號刑事判決要旨參照）。
  ㈡是核被告所為，係刑法第339條之4第1項第2款3人以上共同
    詐欺取財罪、違反洗錢防制法第2條、第14條第1項之一般洗
    錢罪及組織犯罪防制條例第3條第1項後段之參與犯罪組織罪
    。被告就上開3人以上共同詐欺取財及一般洗錢之犯行，與
    「安那共」、「峰」、「七星」等所屬詐欺集團成員，有犯
    意聯絡與行為分擔，應論以共同正犯。被告一行為觸犯上開
    數罪名，為想像競合犯，應從一重論以3人以上共同詐欺取
    財罪。
  ㈢公訴意旨雖未就被告一般洗錢罪部分起訴，但此部分與3人
    以上共同詐欺取財、參與犯罪組織犯行部分，有想像競合之
    裁判上一罪關係，為起訴效力所及，本院自應併與審理。另
    台灣高雄地方檢察署檢察官以110年度偵字第16150號併辦意
    旨書移送併辦部分，與本案之犯罪事實均相同，本院已予以
    審判，附此敘明。
  ㈣另起訴意旨雖認被告亦涉有刑法第339條之4第1項第1款之冒
    用公務員詐欺取財罪嫌及同法第211條、第216條之行使偽造
    公文書罪嫌，惟此部分被告並無客觀犯行，亦無證據認有犯
    意聯絡一節，業據本院認定如前，自不應以上開罪名相繩，
    惟就冒用公務員詐欺取財罪嫌部分，與被告所犯3人以上共
    同詐欺取財罪屬同一加重詐欺取財犯行適用同一條項加重事
    由之減縮，尚毋庸變更起訴法條；另就行使偽造公文書罪嫌
    部分，倘若成罪，亦與上開被告所成立之3人以上共同詐欺
    取財罪屬想像競合之一罪關係，爰不另為無罪之諭知。
四、科刑
  ㈠累犯之裁量加重
    被告前因詐欺及侵占案件，經臺灣嘉義地方法院（下稱嘉義
    地院）分別以105年度嘉簡字第1515號、107年度嘉簡字第
    148號，各判處有期徒刑3月確定，經嘉義地院以107年度聲
    字第281號刑事裁定定應執行刑為有期徒刑5月，於107年5月
    15日易科罰金執行完畢一節，有被告之前案資料查詢表在卷
    可參，其於刑之執行完畢後5年內再犯本案，構成累犯。而
    依司法院釋字第775號解釋文及理由之意旨，係指構成累犯
    者，不分情節，一律加重最低本刑，於不符合刑法第59條所
    定要件之情形下，致生行為人所受之刑罰超過其所應負擔罪
    責之個案，不符罪刑相當原則、比例原則。於此範圍內，在
    修正前，為避免發生上述罪刑不相當之情形，法院就該個案
    應裁量是否加重最低本刑；依此，該解釋係指個案應量處最
    低法定刑、又無法適用刑法第59條在內減輕規定之情形，法
    院應依此解釋意旨裁量不予加重最低本刑（最高法院108年
    度台上字第338號判決參照）。惟本件依被告構成累犯之前
    案及本件犯罪情節，認尚無應量處最低法定刑，否則罪刑不
    相當之情形；而其於前案執行完畢不到1年，即再為本案犯
    行，亦可見其對刑罰反應力薄弱，是應依前開規定加重其刑
    。
  ㈡爰審酌被告正值青年，有相當之社會經驗，可得知悉詐欺集
    團犯罪組織盛行，竟仍為圖賺取高額報酬，基於不確定故意
    而加入本案詐欺集團，依集團成員指示而向被害人領取其被
    詐騙之財物，進而交付予詐欺集團其他，使被害人遭騙之款
    項迅速流至詐欺集團掌控，難以追查流向；考量現今詐欺集
    團猖獗，使人與人之間產生不信賴與懷疑之感，其所為實有
    不該，不僅侵害各被害人之財產法益，亦影響社會治安，實
    應給予相當之責難；並考量其所拿取之被害人被詐騙款項額
    度，其迄今未能對被害人有所補償、於本院審理中自述高職
    畢業之教育程度、目前從事公共工程綁鐵、板模、月收入約
    4萬元之經濟狀況及家庭情形（參本院訴字卷第122頁）等一
    切情狀，量處如主文所示之刑。
五、沒收：
  ⒈按犯罪所得，屬於犯罪行為人者，沒收之。於全部或一部不
    能沒收或不宜執行沒收時，追徵其價額，刑法第38條之1第
    1項前段、第3項定有明文。查被告因本案犯行獲取3千元之
    犯罪所得，已如前述，未據扣案，應依上開規定宣告沒收，
    於全部或一部不能沒收或不宜執行沒收時，追徵其價額。至
    被告所提領之其餘贓款，因其已將款項均依指示交與本案
    詐欺集團成員，無從管領其去向，亦非被告實際所獲之犯罪
    所得，因此，本件被害人受騙匯入款項，尚無從依洗錢防制
    法第18條或刑法第38條之1規定宣告沒收，併與指明。
  ⒉按供犯罪所用、犯罪預備之物或犯罪所生之物，屬於犯罪行
    為人者，得沒收之，刑法第38條第2項法有明文。扣案如附
    表所示之手機，內含0000000000之門號SIM卡1枚，而該手機
    為被告所有，且係用該門號與詐騙集團成員聯繫一節，此據
    被告自承在卷（參偵卷第21頁），應可認該手機是被告所有
    ，供其本案犯行所用之物，應予沒收。惟上開SIM卡，被告
    陳稱係其姐姐所申辦，故尚難認屬被告所有，且既屬基於家
    人情誼提供，尚非屬同條第3項之無正當理由提供，爰不予
    宣告沒收；其他扣案物亦無證據證明係供被告本案所用之物
    ，且非違禁物，均不予宣告沒收，併此敘明。
據上論斷，應依刑事訴訟法第299條第1項前段，判決如主文。
本案經檢察官余彬誠提起公訴，檢察官翁誌謙到庭執行職務。
中    華    民    國   111    年    1     月    19    日
                  刑事第十三庭  審判長法  官  陳紀璋
　
                                      法  官  洪毓良
　
                                      法  官  李怡蓉
　
以上正本證明與原本無異。
如不服本判決應於收受送達後20日內向本院提出上訴書狀，並應
敘述具體理由；如未敘述上訴理由者，應於上訴期間屆滿後20日
內向本院補提理由書（均須按他造當事人之人數附繕本）「切勿
逕送上級法院」。
中    華    民    國   111    年    1     月    20    日
                                      書記官  胡孝琪
　
附表：
┌───────┬───────────────┐
│扣案物品及數量│說明                          │
│              │                              │
├───────┼───────────────┤
│Iphone手機1支 │IMEI：000000000000000號       │
│              │IMEI：000000000000000號       │
└───────┴───────────────┘
　
本案論罪科刑法條：
刑法第339條之4第1項第2款：
犯第339 條詐欺罪而有下列情形之一者，處1 年以上7 年以下有
期徒刑，得併科1 百萬元以下罰金：
二、三人以上共同犯之。
　
洗錢防制法第2條：
本法所稱洗錢，指下列行為：
一、意圖掩飾或隱匿特定犯罪所得來源，或使他人逃避刑事追訴
    ，而移轉或變更特定犯罪所得。
二、掩飾或隱匿特定犯罪所得之本質、來源、去向、所在、所有
    權、處分權或其他權益者。
三、收受、持有或使用他人之特定犯罪所得。
　
洗錢防制法第14條第1項：
有第二條各款所列洗錢行為者，處7 年以下有期徒刑，併科新臺
幣5 百萬元以下罰金。
　
組織犯罪防制條例第3條第1項後段：
發起、主持、操縱或指揮犯罪組織者，處3 年以上10年以下有期
徒刑，得併科新臺幣1 億元以下罰金；參與者，處6 月以上5 年
以下有期徒刑，得併科新臺幣1 千萬元以下罰金。